臺灣高等法院刑事裁定
109年度交聲再字第26號
再審聲請人  
即受判決人  王建川


上列聲請人因過失傷害等案件，對於本院109年度交上易字第274
號，中華民國109年11月24日第二審確定判決，聲請再審，本院
裁定如下：
    主  文
再審之聲請駁回。
    理  由
一、聲請再審意旨如附件聲請人之書狀所載，無非略以：㈠原確
    定判決（本院109年度交上易字第274號判決）漏未審酌原審
    （即第一審，下同）民國108年10月28日、11月18日、109年
    1月13日、4月20日及5月25日之審判筆錄、行車紀錄器及監
    視器錄影畫面、自右側超車及機車行駛於路面邊線外側應屬
    違規之交通規則、行政解釋及新聞媒體報導內容、關於無照
    駕駛及越級駕駛之交通部解釋等重要證據；㈡對行車紀錄器
    及監視器錄影畫面為錯誤解讀，且勘驗監視器錄影畫面時未
    採連續播放模式、不勘驗監視器錄影畫面09：14：19至09：
    14：24之關鍵6秒等違誤；聲請人於原審有聲請命告訴人何
    宗岳交出全部行車紀錄器，但告訴人並未交出全部，僅交出
    107年3月19日9時8分8秒至9時8分17秒的行車紀錄器檔案，
    且其行車紀錄器上打上車牌號碼000-0000，明顯是經過變造
    偽證，又告訴人在肇事地點前，就有闖紅燈、從右側超前行
    計程車、超速與計程車併行等違規，之後想匯入車道，加速
    從A車右側超車，僅1秒A車就被衝撞彈起來，另行車紀錄器
    有9秒之版本，原審僅勘驗2秒之版本，以及據監視器畫面及
    行車紀錄器畫面，均可見告訴人確實因為撞到電線桿翻滾、
    告訴人有超速、蛇行、闖紅燈等違規行為等情，原審均未予
    審酌；㈢無論依相關媒體報導、行政規則、交通局長鍾時鳴
    之公開解釋等，告訴人從路外匯入道路，為無路權之人，原
    確定判決罔顧此點漏未審酌，要有通行權之聲請人負責，顯
    有疏漏；㈣原確定判決對上開事項、重要證據等均未審酌，
    而逕依已違反上級長官鍾時鳴公開說明之車禍鑑定意見及覆
    議意見，而對聲請人為不利之認定，顯有重要證據漏未審酌
    ，爰依法提出上開審判筆錄、行車紀錄器、監視器錄影畫面
    截圖、相關媒體報導及行政函釋數則及光碟片等證據，聲請
    再審等語。
二、本院之判斷：
　㈠刑事訴訟法第424條規定「依第421條規定，因重要證據漏未
    審酌而聲請再審者，應於送達判決後20日內為之」。查，聲
    請人王建川於109年12月1日收受本院109年度交上易字第274
    號刑事判決正本，有送達證書在卷可參（見109交上易274號
    卷第491頁），則其於109年12月11日依刑事訴訟法第421條
    規定聲請再審，此部分程序合法。
  ㈡按刑事訴訟法第421條規定「不得上訴於第三審法院之案件，
    除前條規定外，其經第二審確定之有罪判決，如就足生影響
    於判決之重要證據漏未審酌者，亦得為受判決人之利益，聲
    請再審」。所稱「重要證據漏未審酌」，固係指重要證據業
    已提出，或已發現而未予調查，或雖調查但未就調查之結果
    予以判斷並定取捨而言；其已提出之證據而被捨棄不採用，
    若未於理由內敘明其捨棄之理由者，即應認為漏未審酌。然
    仍以該等證據經評價之結果，在客觀上足以動搖第二審確定
    判決所認定之事實者，始有准許再審之餘地（最高法院104
    年度台抗字第125號裁判要旨參照）。
　㈢查，原確定判決關於何以認定聲請人成立無駕駛執照駕車而
    犯過失傷害罪乙節，已於理由內載明：依證人即告訴人何宗
    岳於原審（第一審，下同）中證稱：我沿新北市深坑區北深
    路2段往東南科技大學行駛，行經同路段86巷巷口附近時，
    被告（即聲請人）騎駛A車在我左前方，當時想從他右側超
    車，在很靠近A車時，被告突然沒打方向燈就向右切，我見
    狀急煞還是來不及，機車與對方機車擦撞後，本想將車身拉
    正，惟仍摔車並向前滑行人車倒地等情，參之原審勘驗道路
    監視錄影器檔案及告訴人之行車紀錄器檔案所得結果互核以
    觀，可知被告騎乘之A車行駛在白色車輛右前方時，即逐漸
    向右偏移，至接近路面邊線處，並未見白色汽車有何往右逼
    近A車之情形，被告未顯示方向燈即大幅往右偏移，而A車車
    頭跨越路面邊線，車尾輪胎尚壓在路面邊線上之際，遭快速
    行駛於路面邊線外側，自右後方直行超車而來之B車碰撞而
    肇致本案事故，至為灼然；又告訴人於事故發生後，即於時
    間密接之當日10時1分許抵達萬芳醫院急診，經醫師診斷後
    ，認受有左上肢體挫擦傷、左側髖骨處鈍傷、左下肢體挫擦
    傷等傷害，有萬芳醫院之診斷證明書、急診檢傷紀錄、護理
    紀錄單、急診病歷、傷勢照片、新北市政府消防局執行救護
    服務證明、救護紀錄表一般表可佐，而告訴人所受傷勢，復
    與本案事故發生後人車倒地、在柏油路面滑行可能受傷之部
    位無違，可見告訴人所受傷勢，應係本案事故所致；此外，
    並有道路交通事故現場圖、道路交通事故調查報告表㈠、㈡、
    道路交通事故肇事人自首情形紀錄表、新店分局道路交通事
    故蒐證照片、被告汽車駕駛執照審查證明書、機車駕駛人經
    歷證明書、裁罰紀錄查詢資料、A車行照等可參。道路交通
    安全規則第97條第1項第1款、第4款、第91條第1項第1款分
    別規定：「汽車在未劃設慢車道之雙向二車道行駛時，應依
    下列規定：均應在遵行車道內行駛。、除準備停車或臨時
    停車外，不得駛出路面邊線」、「行車遇有轉向、減速暫停
    、讓車、倒車、變換車道等情況時所用之燈光及駕駛人之手
    勢，應依下列規定：右轉彎時，應先顯示車輛前後之右邊
    方向燈光，或由駕駛人表示左臂向上，手掌向右微曲之手勢
    」，被告於原審已供承：案發時並非準備停車或臨時停車；
    並於偵查中（含警詢）供稱：當時路上車子很多，因我車速
    慢，為了要讓路給快速車行駛，所以靠右邊行駛，是向右偏
    行跨線等語，則其未顯示方向燈，即將A車駛出路面邊線，
    顯有違反道路交通安全規則第97條第1項第4款、第91條第1
    項第1款規定之情形；而告訴人於案發時，係違規於道路邊
    線外側騎乘B車，並有藉此超車之舉，亦違反道路交通安全
    規則第97條第1項第1款、第4款規定，足見被告與告訴人之
    違規駕駛行為，均為肇生本案事故必要且相當之原因，則其
    等前開違規駕駛行為，應同屬車禍事故之肇事原因，此亦有
    新北市政府車輛行車事故鑑定會鑑定意見（下稱車鑑會鑑定
    意見），暨新北市政府車輛行車事故覆議會覆議意見（下稱
    車鑑會覆議意見）可參。被告及告訴人均考領有普通重型機
    車駕駛執照，對上開交通基礎知識殊難諉為不知，且應注意
    參與交通時須遵守交通規則，俾免肇生事故，而依案發當時
    天氣晴、日間自然光線、柏油路面乾燥無缺陷、無障礙物、
    視距良好等情況，有道路交通事故調查報告表㈠可憑，無不
    能注意之情事，被告竟疏未注意，於未顯示方向燈之情形下
    ，向右偏行跨越路面邊線；告訴人亦疏未注意，違規行駛於
    道路邊線外，甚於道路邊線外為超車行為，乃肇生碰撞事故
    ，則被告、告訴人除同屬本案事故之肇事原因外，對事故之
    發生亦均具有過失；被告前開過失行為，與告訴人所受傷勢
    結果間，具有相當因果關係，要屬昭然，其否認過失自無可
    採。至告訴人雖與有過失，但未能據此解免被告過失之責，
    僅得列為科刑之審酌事項。又被告僅領有普通重型機車駕駛
    執照，未領有大型重型機車駕駛執照乙情，據其於原審中供
    承明確，並有其汽車駕駛執照審查證明書、機車駕駛人經歷
    證明書、被告之普通重型機車駕照影本在卷可憑，觀諸大型
    重型機車與普通重型機車，無論其機車本身之排氣量、考領
    駕駛執照之應考資格、應考項目、駕駛時所適用之道路交通
    規則、行駛路權、停車管理等，均與普通重型機車大相逕庭
    ，此無非係因大型重型機車之整體重量、排氣量、瞬間加速
    度、機車本身可行駛之最高速度等，均與普通重型機車不同
    ，立法者始對大型重型機車、普通重型機車為不同規定，且
    大型重型機車既享有幾乎等同於「小型汽車」之路權，且立
    法者亦因應普通重型機車與大型重型機車不同之處，作出相
    異之管理與處罰規則，益徵僅領有普通重型機車駕照者，不
    得駕駛大型重型機車。況駕駛執照為駕駛車輛之許可憑證，
    應按其取得何等級車類之駕駛執照，駕駛該相當等級車類之
    車輛，不得持較低等級車類之駕駛執照，駕駛較高等級之車
    類；若有違反，因其不具備所駕駛車類之相當汽車駕駛人資
    格，於法應認與無駕駛執照者同，始符合道路交通安全維護
    之立法本旨，被告因依法不得駕駛大型重型機車，則其違規
    駕駛大型重型機車，自屬道路交通管理處罰條例第86條第1
    項所定無駕駛執照駕車行為甚明，其辯稱僅係越級駕駛、非
    無照駕駛云云，要屬無據等語，顯已就證據之取捨、事實認
    定及所憑法律依據詳敘其理由，所為論斷無悖於經驗法則、
    論理法則及法律之解釋適用原則。
　㈣聲請人雖以前詞聲請再審，惟查：
　⒈聲請人所指之第一審於108年10月28日、11月18日、109年1月
    13日、4月20日及5月25日等審判筆錄部分（見本院卷第47至
    55、77至89、115至127、129至137、139至165頁），無非其
    對於本案罪嫌之辯解，或對於告訴人所提行車紀錄器光碟之
    質疑，或對於第一審勘驗道路監視器光碟方式之爭執（關於
    行車紀錄器及道路監視器光碟等項，詳下述），乃至於請求
    調取「吳任澤」之行車紀錄器（見本院卷第131頁筆錄）等
    節。惟關於其辯解部分，如上所述，原確定判決已詳為指駁
    其辯解之不可採，至於調取「吳任澤」之行車紀錄器部分，
    聲請人於上訴本院後，並未聲請調查，有本院109年度交上
    易字第274號一案之審判程序筆錄可參（見此案號卷第255至
    266頁），且其聲請再審亦未表明「吳任澤」之行車紀錄器
    內容為何，以及如何在客觀上足以動搖第二審確定判決所認
    定之事實等情，自與刑事訴訟法第421條規定所稱「重要證
    據漏未審酌」之情形不合。
　⒉關於道路監視器影像及行車紀錄器影像部分：
　⑴原確定判決即本案第二審法院於審理期日，雖未再勘驗道路
    監視器及告訴人之行車紀錄器等錄影檔案光碟，惟經本院依
    職權調閱本案全部卷宗後，可知本案於原審（第一審）審理
    時，法官已當庭播放勘驗上開檔案光碟，並製作勘驗筆錄及
    影像截圖，復予聲請人表示意見之機會；就道路監視器錄影
    檔案，亦係自顯示時間09：13：00勘驗至09：30：00，並無
    漏予勘驗聲請人所稱09：14：19至09：14：24之關鍵6秒，
    亦無未連續播放之情事；而就行車紀錄器之勘驗部分，係分
    影片顯示時間「0000-00-00 00：08：14至0000-00-00 00：
    08：15」、「0000-00-00 00：08：16至0000-00-00 00：08
    ：17」等二段播放勘驗，此有原審歷次勘驗筆錄在卷可佐（
    見原審交易字88號卷《下稱交易卷》二第23至25、139至143、
    230至232、237至265頁；卷三第28頁）；至本院第二審審理
    時，亦係就該等證據一一提示由聲請人表示意見（見交上易
    卷第260至262頁），復於原確定判決中就所引用之勘驗筆錄
    暨影像截圖，綜合其他卷證詳加說明其認定之理由，且敘明
    原審之勘驗為連續播放，無聲請人所指之秒拉、跳格等情（
    見原確定判決第3至5、8、9頁），亦即並無漏未審酌此部分
    證據之事。且依勘驗結果所見，於車禍發生之際，係聲請人
    駕車未顯示方向燈光即車身、車尾跨越路面邊線外側，而告
    訴人則係自其後快速直行而來致生擦撞（見交易卷二第141
    頁），並無聲請人所辯之其未超出路面邊線及告訴人係欲匯
    入其車道云云等情，聲請人對於客觀存在且已經調查審酌之
    明確證據，卻依憑其個人片面、主觀之意見，主張漏未審酌
    而再事爭執其無過失云云，為無理由。此外，關於告訴人在
    車禍發生之前之其他違規行為（如聲請人所指之闖紅燈、蛇
    行等等），以及車禍發生之後，告訴人如何倒地、機車有無
    撞擊路旁電線桿基座等情，與本件過失行為之判斷無涉，縱
    使原確定判決對此未詳予敘明，亦與重要證據漏未審酌無涉
    。至於聲請人如認告訴人之行車紀錄器證據係屬變造，依刑
    事訴訟法第420條第2項規定，必須以經判決確定，或其刑事
    訴訟不能開始或續行非因證據不足者為限，得聲請再審，其
    空言主張，自不合法。
　⑵至於聲請人於本件聲請所附之光碟片（其上註明「何宗岳右
    側超速超車肇逃」）及擷取之畫面照片，該檔案及擷取照片
    之內容，即為道路監視器及告訴人行車紀錄器等之影像及畫
    面，仍在前揭原審勘驗之檔案及擷取之畫面範圍內，屬相同
    之證據，既然已經本院原確定判決為取捨評價，自無證據漏
    未審酌之事。
　⒊聲請人雖提出新北市交通局長鍾時鳴稱：機車騎士從路肩匯
    入車道時，形成「路外駛入車道」，必須永遠讓道路中行駛
    的車輛修先通行，因此發生車禍時，肇責都是騎士等語，而
    謂原確定判決參酌車鑑會之鑑定意見及覆議意見有誤云云。
    然查，如上所述，本件車禍發生之際，告訴人係違規直行路
    邊，並無匯入車道之事，與鍾時鳴之前揭意見所指情形不同
    。至於聲請人提出之「東森新聞：2輪vs.4輪！機車騎路肩
    遭罰 被汽車狂叭怒_不然要騎哪裡 @東森新聞 CH51」及「T
    VBS新聞：真的會罰! 機車_右側超車_遭檢舉 吃1200罰單」
    等新聞報導，所報導指涉之車禍或違規情形，與本案無關；
    另關於行政機關對於無照駕駛及越級駕駛之區分，係屬行政
    管理及行政罰之問題，對於法院基於法律規範精神所為就無
    照駕駛之評價認定，不具拘束力。從而，聲請人所舉此等證
    據，縱使將之納入審酌評價，在客觀上仍不足以動搖第二審
    確定判決所認定之事實，自亦非屬刑事訴訟法第421條規定
    所稱之重要證據漏未審酌之情形。
三、綜上所述，聲請人所指上揭證據，並不足以動搖原確定判決
    之判決結果甚明。其本件再審聲請為無理由，應予駁回。
據上論斷，應依刑事訴訟法第434條第1項，裁定如主文。
中　　華　　民　　國　　110 　年　　4　 　月　　30  　日
                  刑事第二十二庭審判長法　官  洪于智
                                      法　官  汪怡君
                                      法　官  陳銘壎
以上正本證明與原本無異。
不得抗告。
                                      書記官  吳思葦
中　　華　　民　　國　　110 　年　　4　 　月　　30 　 日